臺灣板橋地方法院民事判決　　　　　　　94年度訴字第1204號
原　　　告　甲○○○
訴訟代理人　曹運蘭律師
被　　　告　名利汽車股份有限公司
法定代理人　丙○○
訴訟代理人　乙○○
上列當事人間請求侵權行為損害賠償事件，經本院於民國94年9
月20日言詞辯論終結，判決如下：
    主  文
原告之訴及假執行之聲請均駁回。
訴訟費用由原告負擔。
    事實及理由
一、原告主張：
  (一)原告係家庭主婦，從未為人做職務工作上之保證人，被告公
    司以其離職員工即訴外人吳雪娥於民國（下同）83年7 月5
    日進入被告公司工作，在其工作期間侵占被告公司公款新台
    幣（下同）652,137 元，以原告為訴外人吳雪娥之職務保證
    人為由，並提出有原告名義之簽名蓋章之保證書為憑，向鈞
    院聲請對原告為假扣押裁定，經鈞院以89年度裁全字第847
    號裁定准許後，被告據以聲請鈞院對原告所有系爭不動產為
    假扣押強制執行，於89年3 月28日（按：原告誤繕為89年7
    月28日）對原告所有坐落台北縣板橋市○○路276 巷44之3
    號建物及土地（下稱系爭不動產）實施查封。嗣原告即以生
    平從未為他人作職務保證、不認識訴外人吳雪娥、及職務保
    證書上之原告名義之簽名及印文係被告所偽造為由，於89年
    7 月間（按：實際起訴日期為89年7 月21日，原告誤繕為89
    年9 月間）向鈞院提起89年度訴字第1340號確認保證債務不
    存在事件（下稱前案確認之訴），經判決原告勝訴確定在案
    。被告於前案確認之訴判決確定後，自行向鈞院聲請撤銷假
    扣押裁定（按係本院90年度全聲字第311 號裁定）及撤回假
    扣押執行程序。按民事訴訟法第531 條第1 項規定，假扣押
    裁定因自始不當而撤銷，或因第529 條第4 項及第530 條第
    3 項之規定而撤銷者，債權人應賠償債務人因假扣押或供擔
    保所受之損害。原告因被告聲請假扣押查封上開不動產，致
    原告無法居住，亦無法處理，且家庭失和，子媳離婚，房價
    一落千丈，且為法院查封過之房地，根本無人過問，原告系
    爭不動產因被告不當聲請查封所致損害達2,000,000 元以上
    ，且所受損害與假扣押間有因果關係。爰依民法第184 條第
    1 項前段、民事訴訟法第531 條第1 項規定，請求被告賠償
    原告1,000,000 元等語。
  (二)被告雖於90年4 月間（按：實際為90年8 月17日聲請，本院
    於90年9 月14日裁定准許），惟原告並未接獲撤銷假扣押裁
    定之通知，致查封公告一直貼在系爭不動產門口，迨接獲被
    告為領回擔保金而於94年4 月5 日寄發通知原告行使權利之
    存證信函，原告以為係94年4 月才撤銷查封，方撤除查封公
    告，並旋於94年4 月19日寄發存證信函通知被告請求損害賠
    償，及於94年6 月30日提起本件訴訟。故原告之侵權行為損
    害賠償請求權時效應自94年4 月起算，尚未罹於2 年時效等
    語。
  (三)聲明請求：被告應給付原告1,000,000 元及自起訴狀繕本送
    達翌日起至清償日止，按年息百分之五計算之利息；並願供
    擔保請准宣告假執行。
二、被告則以：
  (一)否認原告所稱被告明知原告未為訴外人吳雪娥作職務保證，
    及偽造原告簽名及印章於員工保證書之情。原告曾於90年2
    月以相同理由向台灣板橋地方法院檢察署對被告法定代理人
    丙○○提出偽造文書刑事告訴，嗣經檢察官於90年7 月2日
    以該署90年度偵字第7876號予以不起訴處分確定。被告聲請
    假扣押裁定及強制執行，係因訴外人吳雪娥侵占被告公款，
    被告為維護自身權益，乃依員工保證書所載，而為上開法律
    程序，此屬一般受害之債權人為維護自身權益所會採取之行
    為，應無過失，亦無原告所稱被告明知並偽造原告簽名印章
    之故意。
  (二)原告請求損害賠償1,000,000 元，未具體說明損害發生之內
    容，或提出證據證明有何損害之發生，復未舉證其損害與假
    扣押強制執行間之因果關係，其空泛請求，顯非有理。
  (三)退步言之，原告於90年2 月間即已知悉損害及賠償義務人，
    惟迄94年6 月30日始提起本件訴訟，其請求權已罹於民法第
    197 條規定之2年短期時效。
三、原告主張其為家庭主婦，未為訴外人吳雪娥作職務保證，惟
    被告以訴外人吳雪娥侵占款項，原告為吳雪娥之職務保證人
    為由，於89年3 月8 日向本院聲請假扣押裁定，經本院於89
    年3 月9 日以89年度裁全字第847 號裁定准許，被告供擔保
    後，於89年3 月21日向本院聲請對原告所有之系爭不動產為
    假扣押強制執行（89年度執全字第528 號），經本院執行處
    囑託地政機關於89年3 月27日辦理查封登記完畢，並於89年
    3 月28日由被告會同執行法院至現場查封原告所有系爭不動
    產等事實，為被告所不爭執，並經本院調取89年度裁全字第
    847 號、89年度執全字第528 號民事執行卷宗查閱屬實。又
    原告於89年3 月28日現場查封當天得知系爭不動產遭查封，
    而於89年7 月21日，以其生平從未為作工作之職務保證、不
    認識侵占被告公司公款之訴外人吳雪娥、及職務保證書上之
    原告名義之簽名及印文係被告偽造為由，對被告及訴外人吳
    雪娥，向本院提起89年度訴字第1340號確認保證債務不存在
    事件（即前案確認之訴），經於90年1 月29日判決原告勝訴
    ，認定上開652,137 元保證債務不存在，該事件於90年3 月
    29日確定在案。而原告則於90年2 月間對被告法定代理人丙
    ○○，向台灣板橋地方法院檢察署提出偽造文書刑事告訴，
    經該署檢察官於90年7 月2 日以90年度偵字第7876號予以不
    起訴處分，嗣經確定。被告即於90年8 月間向本院聲請撤銷
    假扣押裁定，經本院於90年9 月14日以90年度全聲字第311
    號裁定准許，亦經確定；被告並於90年8 月15日向執行法院
    聲請撤銷假扣押強制執行程序等事實，亦為兩造不爭執，復
    經本院調取89年度訴字第1340號事件案卷、90年度全聲字第
    311 號裁定1 件查閱屬實，並有前案事件之確定證明書附於
    該事件卷內，及被告所提台灣板橋地方法院檢察署90年度偵
    字第7876號不起訴處分書影本1 件附卷足徵，亦堪信為真正
    。故而，原告主張被告聲請假扣押裁定，嗣依民事訴訟法第
    530 條第3 項規定聲請撤銷假扣押裁定，符合民事訴訟法第
    531 條第1 項規定情形，請求被告賠償原告因假扣押裁定所
    受之損害，洵為有據。
四、惟按關於假扣押裁定，因自始不當而撤銷，或因民事訴訟法
    第529 條第2 項及第530 條第3 項之規定而撤銷者，債權人
    應賠償債務人因假扣押或供擔保所受之損害，同法第531 條
    定有明文，故債權人所負此項賠償損害責任，乃本於假扣押
    裁定撤銷之法定事由而生，債務人賠償請求權之成立，固然
    不以債權人之故意或過失為要件（最高法院58年台上字第14
    21號判例參照）。然民法第197 條第1 項所謂，請求權人知
    有損害，非僅指單純知有損害而言，其因而受損害之他人行
    為為侵權行為，亦須一併知之，若僅知受損害及行為人，而
    不知其行為為侵權行為，則無從本於侵權行為請求賠償，時
    效即無從進行。因假扣押或假處分而受損害之人，在本案訴
    訟判決確定加以認定前，既尚未確知債權人聲請假扣押或假
    處分之行為為侵權行為，自無從本於侵權行為請求賠償，故
    其本於侵權行為請求賠償之消滅時效，應自本案判決確定時
    起算，最高法院著有85年度台上字第1927號裁判、85年度台
    上字第2923號裁判意旨供參。
五、本件被告抗辯原告之請求權時效起算時間，應自原告於90年
    2 月間向台灣板橋地方法院檢察署提起刑事告訴之時起算，
    故其請求權已罹於2 年時效而消滅等語，原告則主張應自94
    年4 月間其接獲被告所寄發催告原告行使權利之存證信函時
    ，方為起算時間等語。查：被告雖抗辯原告之請求權時效應
    自原告於90年2 月間對被告之法定代理人提出刑事告訴之時
    起算，惟當時原告僅知受損害及行為人，而尚不知其行為為
    侵權行為，則無從本於侵權行為請求賠償，時效即無從進行
    ，故被告主張應自90年2 月間起算云云，尚非可採。原告係
    於89年7 月21日提起前案確認保證債務不存在之訴，該事件
    於90年1 月29日判決原告勝訴，並於90年3 月29日確定在案
    ，為兩造不爭執，並經本院調取該事件卷宗查閱屬實，揆諸
    上開說明，原告於前案確認之訴本案判決確定時之90年3 月
    29日，即已確定知悉損害及賠償義務人，其請求權時效，自
    應自90年3 月29日起算。原告主張應自94年4 月間起算云云
    ，為不足取。因此，自90年3 月29日起算，迄原告於94年6
    月30日提起本件訴訟之日（見原告起訴狀上之本院收狀戳）
    止，顯已超逾民法第197 條第1 項規定之2 年短期時效期間
    ，故被告抗辯原告之請求權已罹於時效消滅乙節，堪予憑採
    。從而，原告之本件請求，非屬有據。
六、綜上，原告基於民事訴訟法第531 條規定、侵權行為法律關
    係，請求被告給付原告1,000,000 元及自起訴狀繕本送達翌
    日起之法定遲延利息，為無理由，應予駁回。原告之訴既經
  　駁回，其假執行之聲請失所附麗，併駁回之。
七、本件事證已臻明確，兩造其餘主張及攻擊防禦方法，經審酌
    後認與本判決結果不生影響，爰不一論述，附此敘明。
八、結論：原告之訴為無理由，依民事訴訟法第78條，判決如主
    文。
中　　華　　民　　國　　94　　年　　9 　　月　　30　　日
    　　　　　　　　　民事第一庭法　官　陳翠琪
以上正本係照原本作成
如對本判決上訴，須於判決送達後20日內向本院提出上訴狀
中　　華　　民　　國　　94　　年　　10　　月　　3 　　日
　　　                          書記官　林進煌
